臺灣高雄地方法院刑事判決　　　　　　94年度交簡上字第48號
上　訴　人　臺灣高雄地方法院檢察署檢察官
被　　　告　甲○○　男（民國68年3月15日生）
選任辯護人　柯尊仁律師
上列上訴人因被告業務過失傷害案件，不服本院交通法庭93年度
交簡字第3541號中華民國93年12月29日第一審判決（聲請簡易判
決處刑案號：93年度偵字第 19751號），提起上訴，本院判決如
下：
    主  文
原判決撤銷。
甲○○從事業務之人，因業務上之過失傷害人致重傷，累犯，處
有期徒刑陸月，如易科罰金，以參佰元折算壹日。
    事  實
一、甲○○曾於民國92年間因違反槍砲彈藥刀械管制條例案件，
    經本院判處有期徒刑3 月確定，並於92年3 月6 日易科罰金
    執行完畢。其考領有職業大貨車駕駛執照，受僱於高暉交通
    有限公司（以下簡稱高暉公司）擔任司機，平時以駕駛該公
    司所有之大貨車載送貨物，為從事駕駛業務之人，其於92年
    10月31日下午4 時30分許，駕駛登記為高暉公司所有車牌號
    碼606-GJ號（聲請簡易判決處刑書誤載為606-GL號）之大貨
    車搭載丙○○外出工作，沿高雄縣仁武鄉○○路由南往北方
    向行駛，行經該路460 號前時，本應注意在該路段上行駛，
    時速不得超過60公里，且應注意車前狀況，並隨時採取必要
    之安全措施，以避免危險之發生，而當時天候晴，日間自然
    光線，柏油路面乾燥無缺陷，亦無其他障礙物，視距良好，
    且依其智識、能力亦無不能注意之情事，詎疏於注意貿然駕
    車超速通過該路段，且未留意車前適有亦疏未注意所裝載之
    貨物不得伸出車尾以外之李晁榮駕駛車牌號碼JR-323號營業
    貨運曳引車及V2 -97號營業半拖車所組成之聯結車載運鐵板
    超出車尾，同向行駛在前，正減速右轉進入中正路460 號工
    廠，甲○○見狀後因而煞避不及，致所駕駛之大貨車右前車
    頭撞及李晁榮所駕駛聯結車左後角突出之鐵板，致使坐於右
    座之丙○○因而受有右足嚴重性壓輾傷、右踝關節外傷性截
    斷污穢、合併感染之傷害，經診治後，行清創及膝下截肢術
    ，造成右下肢膝下截肢而毀敗一肢之機能之重傷害。甲○○
    於肇事後，留在現場主動向據報前往現場處理且不知肇事者
    為何人之警員孫文孝坦承駕車肇事，嗣並接受本院裁判。
二、案經丙○○訴由臺灣高雄地方法院檢察署檢察官偵查起訴。
    理  由
壹、證據能力之說明：
    按被告以外之人於審判外之陳述，雖不符刑事訴訟法第159
    條之1 至第159 條之4 之規定，而經當事人於審判程序同意
    作為證據，法院審酌該言詞陳述或書面陳述作成時之情況，
    認為適當者，亦得為證據，刑事訴訟法第159 條之5 第1 項
    定有明文。查卷附道路交通事故調查報告表、臺灣省車輛行
    車事故覆議鑑定委員會鑑定意見、博正醫院診斷證明書及病
    歷各1 份，雖均係被告以外之人於審判外所為之書面陳述，
    屬於傳聞證據，然被告及檢察官均同意作為證據，且本院審
    酌該書面陳述作成之情況，未見有何不適當之情形，故依刑
    事訴訟法第159 條之5 第1 項之規定，得為證據。
貳、認定犯罪之證據及論罪科刑之理由：
  一、訊據被告甲○○就上開因過失傷害告訴人丙○○之事實均
      坦承不諱，惟否認告訴人之截肢係本件車禍所造成，辯稱
      ：告訴人本來不用截肢的，因為告訴人抽煙的關係才要截
      肢的云云。經查，本件車禍當時被告駕車行駛該路段之時
      速為60至70公里，且未注意車前狀況等情，業據被告於現
      場談話紀錄時供承屬實（見偵查卷第11頁），核與證人即
      告訴人丙○○於本院審理時所證述之情節相符，而本件肇
      事路段速限為60公里乙節，有道路交通事調查報告表上所
      載速限60公里可憑（見本院卷第60頁），是被告顯有駕車
      超速行駛及未注意車前狀況之違規行為至明。又細繹卷附
      肇事現場照片及警製道路交通事故調查報告表所示，本件
      車禍發生後，被告所駕駛之大貨車停於南往北方向車道上
      ，在李晁榮所駕駛聯結車之前，車頭朝北偏東，車頭距分
      道線0.4 公尺（因比例尺為1 ：2 ，實際距離需再乘以2
      ），車尾距分道線3.6 公尺，李晁榮所駕駛之聯結車停於
      南往北方向車道上，在被告所駕駛大貨車之後，車頭朝東
      北尾朝西南，車尾鐵板超出車尾兩側各為3.6 公尺、4.0
      公尺，被告所駕駛之大貨車與李晁榮所駕駛之聯結車兩車
      相距84.4公尺，再參以被告所駕駛之大貨車之右前車頭受
      損等情研判，顯見本件車禍之發生確係被告貿然超速行駛
      ，且未注意車前李晁榮正減速右轉進入中正路460 號工廠
      之狀況，致使煞避不及，因而所駕駛之大貨車右前車頭撞
      及李晁榮所駕駛聯結車左後角突出之鐵板，至為灼然。
  二、按行車速度，依標誌或標線之規定；又汽車行駛時，駕駛
      人應注意車前狀況，並隨時採取必要之安全措施，道路交
      通安全規則第93條第1 項、第94條第3 項分別定有明文。
      此為汽車駕駛人之被告所應注意之義務，被告既考領有職
      業大貨車駕駛執照，對於前揭規定自應知悉甚詳，而本件
      肇事路段速限為60公里，且當時天候晴，日間自然光線，
      柏油路面乾燥無缺陷，亦無其他障礙物，視距良好等情，
      有前揭道路交通事故調查報告表可憑，且依被告智識、能
      力亦無不能注意之情事，竟疏未注意貿然超速行駛，未注
      意車前狀況，致肇事使坐於右座之告訴人丙○○受傷，被
      告之駕駛行為有過失，灼然甚明。而臺灣省車輛行車事故
      覆議鑑定委員會亦同此認定「甲○○駕駛營大貨車，超速
      行駛且疏未注意車前狀況，為肇事原因」，有該會93年5
      月4 日府覆議字第9320220 號函1 份在卷可參（見偵查卷
      第12頁）。至於檢察官認被告有未注意二車併行間隔安全
      距離之過失，然被告係駕車撞及同向行駛在前駕駛聯結車
      之李晁榮，被告所駕駛之大貨車右前車頭撞及李晁榮所駕
      駛聯結車左後角突出之鐵板，並無二車併行之問題，檢察
      官上開所認，容有誤會，附此敘明。又告訴人丙○○確因
      本件車禍受有右足嚴重性壓輾傷、右踝關節外傷性截斷污
      穢、合併感染之傷害，經診治後，行清創及膝下截肢術，
      造成右下肢膝下截肢等情，有博正醫院診斷證明書1 紙及
      博正醫院94年3 月28日94博秘字第010 號函說明暨所檢附
      之病歷1 份在卷可稽（見發查卷第7 頁、本院卷第34頁至
      第55頁），是依告訴人目前之傷勢，顯係屬刑法第10條第
      4 項第4 款所稱毀敗一肢以上之機能之重傷害，且從上開
      病例所載觀之，並無因告訴人抽煙之關係而要截肢之情形
      ，是被告所辯尚非有據，不足採信。另被告上開之過失行
      為與告訴人所受重傷害間，顯有相當因果關係。雖案外人
      李晁榮亦有疏未注意所裝載之貨物不得伸出車尾以外之違
      規行為（道路交通安全規則第81條第5 款規定參照），對
      於本件道路交通事故告訴人所受傷害之發生，固亦有過失
      ，惟仍無解於被告過失責任之認定，附此敘明。本件事證
      明確，被告過失致人受重傷之犯行洵堪認定。
  三、核被告甲○○所為，係犯刑法第284 條第2 項後段之業務
      過失致重傷害罪。檢察官認被告所為係犯同法第284 條第
      2 項前段之業務過失傷害罪，尚有未洽，惟其基本事實同
      一，本院自得予以審理，並變更聲請簡易判決處刑法條。
      又被告於肇事後，犯罪未被發覺前，主動向前往處理且尚
      不知肇事者為何人之警員孫文孝坦承駕車肇事乙節，有被
      告之道路交通事故案件談話紀錄表所載之情形可憑（見偵
      查卷第11頁），嗣並接受本院裁判，當已合於自首之規定
      ，應依刑法第62條前段規定，減輕其刑。又被告曾於92年
      間因違反槍砲彈藥刀械管制條例案件，經本院判處有期徒
      刑3 月確定，並於92年3 月6 日易科罰金執行完畢，有臺
      灣高雄地方法院檢察署刑案資料查註紀錄表及臺灣高等法
      院被告全國前案紀錄表各1 份在卷可按，其於有期徒刑執
      行完畢後5 年以內再犯有期徒刑以上之本罪，為累犯，應
      依刑法第47條規定，加重其刑，並先加後減之。
  四、原審認被告罪證明確，予以論罪科刑，固非無見，惟查：
      (一)被告因駕車業務過失致告訴人受有右下肢膝下截肢之傷
      害，所為係犯刑法第284 條第2 項後段之業務過失致重傷
      害罪，原判決認被告係犯刑法第284 條第2 項前段之業務
      過失傷害罪，尚有未洽。(二)被告於犯罪被發覺前向警自承
      駕車肇事及接受裁判，符合自首，原判決疏未認定，亦有
      未洽。(三)案外人李晁榮亦有疏未注意所裝載之貨物不得伸
      出車尾以外之行為，已如前述，原判決亦未認定，即有未
      當。(四)被告係駕車撞及同向行駛在前駕駛聯結車之李晁榮
      ，被告所駕駛之大貨車右前車頭撞及李晁榮所駕駛聯結車
      左後角突出之鐵板，並無二車併行之問題，原判決認被告
      有未注意二車併行間隔安全距離之過失，亦有未當。上訴
      人上訴意旨指摘原判決不當，為有理由，自應由本院將原
      判決撤銷改判。爰審酌被告因疏未注意道路交通安全規則
      之規定而駕車肇事致告訴人受傷，所為非是，惟念其犯後
      坦承過失傷害之犯行，而迄今尚未與告訴人達成和解，賠
      償告訴人所受之損害，及告訴人所受之傷勢等一切情狀，
      量處如主文所示之刑，並諭知易科罰金之折算之標準，以
      資懲儆。
據上論斷，應依刑事訴訟法第455 條之1 第3 項、第369 條第1
項前段、第364 條、第299 條第1 項前段、第300 條，刑法第28
4 條第2 項後段、第47條、第62條前段、第41條第1 項前段，罰
金罰鍰提高標準條例第1條前段、第2條，判決如主文。
本案經檢察官乙○○到庭執行職務。
中　　華　　民　　國　　94　　年　　6 　　月　　21　　日
                  交通法庭  審判長法  官    黃建榮
                                  法  官    陳威龍
                                  法  官    陳玉聰
以上正本證明與原本無異。
不得上訴。
中　　華　　民　　國　　94　　年　　6 　　月　　21　　日
                                  書記官    鄭淑臻
附錄本判決論罪科刑法條全文：
刑法第284條第2項
從事業務之人，因業務上之過失傷害人者，處1 年以下有期徒刑
、拘役或1 千元以下罰金，致重傷者，處3 年以下有期徒刑、拘
役或2千元以下罰金。
